【裁判字號】    97,上易,380
【裁判日期】    970422
【裁判案由】    傷害等
【裁判全文】
台灣高等法院刑事判決                 97年度上易字第380號
上  訴  人  台灣新竹地方法院檢察署檢察官
被      告  乙○○
上列上訴人因被告傷害案件，不服台灣新竹地方法院九十六年度
易字第七三四號，中華民國九十六年十二月三十一日第一審判決
（聲請簡易判決處刑案號：台灣新竹地方法院檢察署九十六年度
偵字第一六二五號），提起上訴，本院判決如下：
    主  文
上訴駁回。
    理  由
一、公訴意旨略以：被告乙○○之父倪朝燦（另經原審判決公然
    侮辱罪刑確定）與告訴人甲○○於民國九十五年六月十二日
    上午十一時五十分許，在新竹市○○路四五一號倪朝燦所經
    營之松泰機車行內發生口角，被告見狀，即基於傷害他人身
    體之犯意，徒手毆打告訴人之頭部，致告訴人受有枕部疼痛
    之傷害，案經告訴人訴請偵辦，因認被告涉犯刑法第二百七
    十七條第一項傷害罪嫌云云。
二、按犯罪事實應依證據認定之，無證據不得認定犯罪事實；又
    不能證明被告犯罪者，應諭知無罪之判決，刑事訴訟法第一
    百五十四條第二項及第三百零一條第一項分別定有明文。次
    按刑法第二百七十七條第一項之傷害罪，係結果犯，必致人
    之身體或健康發生傷害之結果，始克相當。而所謂傷害之結
    果，係指人之生理機能或精神狀態，因而有所障礙，或於外
    形有所變異破壞之情形而言。末按告訴人之告訴，係以使被
    告受刑事訴追為目的，是其陳述是否與事實相符，仍應調查
    其他證據以資審認。
三、訊據被告固坦承於上開時地因見其父與告訴人發生口角，告
    訴人要打被告父子，被告即動手將告訴人推開，告訴人有跌
    倒等情，然堅詞否認有動手毆打告訴人之犯行。
四、查告訴人於九十五年六月十二日在松泰機車行內遭被告打擊
    頭部，受有枕部疼痛等情，固據告訴人及證人即告訴人之配
    偶王簡雪如於警詢、檢察官偵查及原審審理時指訴在卷（見
    九十五年度他字第二四０九號卷第一八至二０、二八頁，原
    審卷第四一、四二頁），並有告訴人提出國軍新竹醫院附設
    民眾診療服務處（下稱新竹軍醫院）於九十五年六月十二日
    出具之診斷證明書可參（見同上他字卷第一二頁）。然查：
  (一)上開診斷證明書所記載「症狀：頭痛、頭暈、噁心；診斷：
    枕部疼痛」等情狀，經原審向新竹軍醫院函查結果，經該醫
    院覆以：九十五年六月十二日之診斷證明書及病歷記載之「
    頭痛、頭暈、噁心」、「枕部疼痛」係病患（即告訴人）之
    主訴；而依告訴人當日病歷之理學評估欄所載，告訴人就診
    當日並無皮下血腫、無腫脹情形（no ecchymosis,no swell
    ing），且意識清楚（conscious：clear）等情，分別有新
    竹軍醫院九十六年九月六日函及檢送之病歷（見九十六年度
    竹簡字第八六四號卷第二０至二三頁）、新竹軍醫院九十六
    年十二月三日函附卷足按（見原審卷第九至十頁）。足證告
    訴人提出之診斷證明書上所載「頭痛、頭暈、噁心」、「枕
    部疼痛」均係告訴人向醫師所為之主訴內容，並非經醫師診
    斷之傷勢。
  (二)至於告訴人之病歷資料評估欄雖載有「850.9 CONCUSSION,
    UNSPE CIFIED（腦震盪）」字樣，然此僅係醫師鑑別頭部外
    傷及顱骨骨折的嚴重程度，依患者發生意外至該院出院前的
    意識狀況（Consciousness）所為之判斷。而按諸一般受傷
    者之生理機能或精神狀態倘有所障礙之情狀，其傷勢縱屬輕
    微，亦能經由專業醫師之診察而為驗斷，但本件依卷附告訴
    人於九十五年六月十二日前往新竹軍醫院就診之病歷所載，
    當時醫師診斷結果係認定告訴人並無皮下血腫、無腫脹情形
    ，且意識清楚，已如上述；矧查，醫師並未將上開關於告訴
    人意識狀況判斷結果記載於診斷證明書內，顯見本件醫師並
    未能確認告訴人已受有任何形式之具體傷害，自不能徒以告
    訴人之個人主訴情狀即認定其生理機能或精神狀態已因此有
    所障礙。
  (三)另告訴人於本院所提出新竹軍醫院九十七年一月十四日出具
    之診斷證明書，雖記載告訴人自九十五年六月十二日至九十
    七年一月十四日共計六次門診，經診斷為「頭部外傷合併腦
    震盪」。但查，告訴人曾於九十五年九月二十五日另因交通
    事故「頭部外傷、肢體外傷」至新竹軍醫院求診，有新竹軍
    醫院九十七年三月三日函及檢送之病歷附本院卷可參，是該
    九十七年一月十四日之診斷證明書亦無從憑為不利被告認定
    之證據。
五、此外，復查無其他證據足以證明告訴人有因被告之行為而受
    傷之事實，自與傷害罪之構成要件不符。從而，原審以本件
    不足以證明被告有傷害犯行，而為被告無罪之判決，經核其
    認事用法並無違誤。至於原審將告訴人之病歷內所載「CONC
    USSION, UNSPECIFIED」解讀為「是否確有腦震盪之事實並
    不明確」，固有未洽，然此項誤認情事並不影響告訴人是否
    受有傷害結果之認定。檢察官循告訴人之請求上訴，執此指
    摘原判決不當，為無理由，其上訴應予以駁回。
據上論斷，應依刑事訴訟法第三百六十八條，判決如主文。
本案經檢察官黃全祿到庭執行職務。
中    華    民    國    97    年    4     月    22    日
                  刑事第二十庭  審判長法  官  楊貴雄
                                      法  官  鄧振球
                                      法  官  林立華
以上正本證明與原本無異。
不得上訴。
                                      書記官  廖月女
中    華    民    國    97    年    4     月    22    日


司法院資訊處製作；財團法人民間司法改革基金會備份。
